臺灣苗栗地方法院交通事件裁定　　　　　96年度交聲字第47號
原處分機關　交通部公路總局新竹區監理所苗栗監理站
異　議　人
即受處分人　甲○○
上列異議人即受處分人因違反道路交通管理處罰條例案件，對於
交通部公路總局新竹區監理所苗栗監理站於中華民國96年3 月9
日以竹監苗字第裁54-J5A058424號裁決書所為之處分（原舉發案
號：南投縣政府警察局投警交字第J5A058424 號）聲明異議，本
院裁定如下：
    主  文
異議駁回。
    理  由
一、按行車速度，依速限標誌或標線之規定，道路交通安全規則
    第93條第1 項前段訂有明文。汽車駕駛人，行車速度，超過
    規定之最高時速，處新臺幣1 千2 百元以上2 千4 百元以下
    罰鍰；又汽車駕駛人有第40條項情形者，除依原條款處罰鍰
    外，並記違規點數1 點，分別為道路交通管理處罰條例第40
    條、第63條第1 項第1 款所明定。
二、本件原處分機關係以異議人甲○○駕駛吳春里所有之車牌號
    碼8886-NT 號自用一般小客車，於民國95年9 月20日14時59
    分，行經台14線32.4公里處行車限速70公里路段，經測得時
    速85公里，有行車速度超過規定之最高時速未滿20公里之違
    規事實，遭南投縣政府警察局以投警交字第J5A058424 號舉
    發違反道路交通管理事件通知單逕行舉發後，未於指定之日
    期到案，依道路交通管理處罰條例第40條第1 項、違反道路
    交通管理事件統一裁罰基準及處理細則第44條第1 項規定，
    逕行對異議人裁處罰鍰新臺幣2 千元整，並記違規點數1 點
    。
三、異議人聲明異議意旨則略以：警方使用之測速器未經經濟部
    標準檢驗局檢驗合格；應該用攔檢的，卻用照相，沒有在網
    站公布，該處也沒有標示有測速器，等於是偷拍，違反警政
    署有關偷拍只限於重大違規行為取締之規定；當時行車速度
    是安全速度，該路段限速70公里太低，爰請求撤銷原處分，
    裁定異議人不罰等語。
四、本院查：
    (一)就異議人質疑警方舉發其違規事實採證所用之測速器未經
      檢驗合格部分，經本院向本件舉發單位南投縣政府警察局
      查詢，該局以96年5 月1 日投警交字第0960014344號函覆
      稱：該地點所使用之移動式雷達測速照相儀器，均定期送
      經濟部標準檢驗局檢定合格，且由原廠商作定期維修，屬
      標準合格儀器等語，並檢附經濟部標準檢驗局於94年11月
      30日出具之（照相式）雷達測速儀檢定合格證書1 紙（有
      效期限至95年11月）為證。本院審核後認上開檢定證書之
      真實性並無疑問，堪信本件對異議人違規行為測照採證之
      測速器業經依法令規定檢驗合格，異議人此部分辯詞，顯
      非可採。
    (二)觀諸道路交通管理處罰條例第7 條之2 第1 項第7 款、第
      2 項第9 款及第3 項規定可知，於以科學儀器取得證據資
      料證明汽車駕駛人行為違規之情形，當場不能或不宜攔截
      製單舉發者，得逕行舉發；用以取得證據資料證明汽車駕
      駛人行車速度超過規定之最高速限之科學儀器，不受「應
      採固定式，並定期於網站公布其設置地點」此一限制，僅
      須於一般道路之至少1 百公尺前明顯標示即可。本件異議
      人之行為既係行車速度超過規定之最高速限，舉發單位以
      屬非固定式科學儀器之移動式雷達測速器對其車輛測速並
      照相之方式，取得證據資料證明異議人行為違規，自屬有
      據。而該測速器攝得證明異議人超速行駛照片之時，異議
      人車輛已自測速器所在位置疾駛離去（參南投縣政府警察
      局96年5 月16日投警交字第0960016556號函所附彩色採證
      照片），縱有員警正在該位置執行職務，考量即刻自後駕
      車加速追趕對交通安全及秩序可能產生之危害，亦應認有
      當場不宜對異議人攔截製單舉發之情形，故警方對異議人
      逕行舉發，尚無不當。又本件測速器所在位置台14線32.4
      公里處同向（埔里往草屯方向）約6 百公尺前（台14線33
      公里處）之路肩外側設有「速限70公里」禁制標誌及「前
      有測速照相」告示牌，且為行經該路段車輛之駕駛人所能
      清楚辨識之事實，有前開南投縣警察局96年5 月1 日函附
      件三所示照片2 張可為佐證，則該測速器之設置，於法並
      無不合。綜上說明，本件並不存有所謂警方非法偷拍採證
      之情形，異議人此一認知，容有誤會，亦不足取。
    (三)道路交通安全規則第93條第1 項關於行車速度依標誌之規
      定，意在授權交通主管機關斟酌當地實際狀況，以標誌調
      整特定路段之行車速度，期能因地制宜，維護交通之安全
      （大法官會議釋字第223 號解釋理由書參照）。準此，道
      路之合理安全速限，自應由交通主管機關依據法律授權、
      本其專業判斷作成妥適之規定，除非此等規定明顯逾越授
      權範圍或違反授權目的，否則法院應予尊重，不容遽於個
      案中加以審查、干預，使司法凌駕立法、行政之上，破壞
      法治國家權力分立之設計。本件異議人駕車行經之台14線
      32.4公里處屬易肇事路段（參前開南投縣警察局96年5 月
      1 日函說明二），主管機關設置標誌將最高速限定為70公
      里，尚無顯然違反前揭法律「因地制宜」、「維護交通安
      全」之授權意旨或違背道路交通標誌標線號誌設置規則第
      85條第3 項規定之情形，揆諸前揭說明，本院對於主管機
      關基於合目的性考量所為之規定應予尊重，雖異議人就其
      合理性有所爭執，亦僅能透過行政或立法程序加以變更，
      不得於本件聲明異議程序中逕行主張不受拘束。是異議人
      有關安全速限之主張，仍不足據為對其有利之認定。
五、綜上所述，本件事證明確，異議人駕車於上開路段超速行駛
    之事實，堪以認定，原處分機關援引道路交通管理處罰條例
    第40條、違反道路交通管理事件統一裁罰基準及處理細則第
    44條第1 項及違反道路交通管理事件統一裁罰基準表之規定
    ，裁處異議人罰鍰新臺幣2 千元，並記違規點數1 點，核無
    違誤，量罰亦稱妥適，異議人之異議為無理由，應予駁回。
據上論斷，應依道路交通案件處理辦法第19條，裁定如主文。
中　　華　　民　　國　　96　　年　　5 　　月　　29　　日
                         交通法庭法　官  羅貞元
以上正本證明與原本無異。
如不服本裁定，應於裁定送達後5日內向本院提出抗告狀。
                                 書記官  劉秋雯
中　　華　　民　　國　　96　　年　　5 　　月　　29　　日
